【裁判字號】    88,上更(一),608
【裁判日期】    890222
【裁判案由】    貪污治罪條例等
【裁判全文】
臺灣高等法院刑事判決                      八十八年度上更（一）字第六０八號
    上  訴  人
    即  被  告  丁○○
    選任辯護人  林美倫
                陳文元
右上訴人，因貪污案件，不服臺灣桃園地方法院八十五年度訴字第二七０號，中華民
國八十七年十月十三日第一審判決（起訴案號：臺灣桃園地方法院檢察署八十四年偵
字第一五五九七號）提起上訴後，經判決後，由最高法院第一次發回更審，本院判決
如左：
    主  文
原判決撤銷。
丁○○連續依據法令從事公務之人員，侵占公有財物，處有期徒刑柒年。褫奪公權伍
年。發票人為行政院退除役官兵輔導委員會榮民製毯工廠、付款人為世華聯合商業銀
行中壢分行、發票日民國八十二年十二月八日、面額新台幣拾萬零壹仟元、票號Ａ0
000000號、受款人為丙○○之支票壹紙背面偽造之「丙○○」簽名壹枚沒收。
    事  實
一、丁○○係行政院退除役官兵輔導委員會榮民製毯工廠（以下簡稱榮民製毯廠）雇
    員，自民國（下同）七十七年一月間起至八十四年五月十五日止奉派在該廠祕書
    室擔任出納，承辦榮民製毯廠銷貨收入之經管登帳、廠務支出現金、支票之給付
    簽發、員工薪水發放等財務收支業務，為依法令從事公務之人員，明知依規定該
    廠之支出，於業務單位簽請各層級主管核可，經會計單位憑以製作會計支出傳票
    ，交其據以簽發支票，呈請主辦出納、會計主任、廠長會章後，即應逕寄受款廠
    商或交與承辦員工；該廠所收受之銷貨單及貨款，其應即登錄至其職務上掌管之
    簽收簿，轉會會計室簽收蓋章、製作會計傳票後，分別將所收入之支票及貨款存
    入該廠設於世華聯合商業銀行中壢分行（以下簡稱世華銀行中壢分行）之第一０
    ００一一─一號支票存款帳戶或第一００一九０─八號透支帳戶。詎丁○○因其
    女王錫云投資之事業於八十三年間經營不善，急需資金週轉，竟意圖為自己不法
    之所有，基於概括犯意，自八十三年二月間起，於該廠內，先後將該廠所有之下
    列公有財物據為己有，供不知情之其女王錫云週轉之用，嗣恐東窗事發，於遭查
    獲前，即自行返還同額現款與該廠，藉資彌縫：
  （一）八十二年十二月八日，因會計人員將應簽發予「財團法人中華民國商品條碼
        策進會」，面額新台幣（下同）十萬零一千元之支票，於支出傳票上誤載受
        款人為該廠業務組長丙○○，丁○○據以製作票號Ａ0000000號支票
        時，因而亦將受款人誤載為丙○○，該支票依規定原應作廢，八十三年二月
        一日，丁○○為對其女予以經濟上之助力，竟意圖為自己不法之所有，將其
        所留存，尚未依規定作廢之上開支票據為己有，並於其背面，偽簽「丙○○
        」之姓名一枚，持以向世華銀行中壢分行提示兌領同額現金，而行使該偽造
        之丙○○背書，足以生損害於丙○○，領得之現款悉數供其女週轉之用。旋
        因恐榮民製毯廠於月底核帳時遭查獲，於八十三年二月二十八日以同額現款
        存入前開榮民製毯廠設於世華銀行中壢分行支票存款帳戶。
  （二）八十二年八月二十八日，該廠人事室原核算應發給該廠退休員工朱冰蓉退休
        慰助金五萬五千九百九十元及服務獎金二千四百元，共五萬八千三百九十元
        ，經會計室製作支出傳票，由丁○○據以簽發面額五萬八千三百九十元，票
        號ＫＡ0000000號之該廠支票乙張與朱冰蓉，朱冰蓉背書後即委請其
        於榮民製毯廠之同事乙○○存入銀行，嗣於八十二年八月三十日因該廠人事
        室稱上開退休慰助金部分發放條件不合，丁○○即依人事室之指示，就上開
        服務獎金二千四百元部分另行簽發支票與朱冰蓉，並收回上開業經朱冰蓉背
        書之支票後，竟未依規定作廢，意圖自己不法之所有，將之據為己有，於八
        十三年三月五日，持之向世華銀行中壢分行提示兌現同額現款使用，嗣恐遭
        查覺，於八十三年三月底以同額現金存入前開支票存款帳戶內返還。
  （三）丁○○因承辦該廠之財務收支業務，明知該廠為活絡資金之運用，自客戶收
        取之支票，透過上開支票存款帳戶，兌領現款後，應轉存入上開透支帳戶內
        供週轉。詎於八十三年九月十五日，其自上開支票存款帳戶提領現金十三萬
        七千元後，竟意圖為自己不法之所有，未依規定轉存入同行前開存款透支戶
        內，而將之侵占入己，供其不知情之女王錫云使用，嗣恐為人發現，於八十
        三年九月底，將同額現金存入上開透支帳戶內返還。
  （四）八十三年六月三日收受潔成企業社支付予榮民製毯廠之履約保証金現款二十
        萬元，並依規定製妥一般收款收據三聯單，除其中一聯交予付款廠商潔成公
        司收執，另其中一聯係應交存會計單位之存根聯，詎被告收款後，竟意圖為
        自己不法之所有，未依規定將該款存入該廠上開世華銀行中壢分行之透支帳
        戶內，而擅將之據有己有，且為免遭會計單位查覺，以遂其侵吞該款之目的
        ，將應交予會計單位留存之上開收款收據聯單，予以隱匿，留存於己，嗣為
        以同額現款入帳歸還彌縫，於八十四年四月十二日，明知潔成企業社繳交之
        上開現款，並非當日收取，竟在該廠內，將該廠於當日收取潔成企業社所繳
        交履約保證金二十萬元之不實事項，登載於其基於業務所製作之八十四年四
        月十二日一般收款收據三聯單公文書上，旋持以將同額現款繳交該廠並於翌
        日入帳，而行使該登載內容不實之三聯單。
  （五）自八十三年六月十七日起至八十四年一月九日止，意圖為自己不法之所有，
        連續多次將其於附表所示之繳款日，自附表所示之客戶驟隆公司、中央軍事
        院校校友會、大榮寢具、建鑫公司、中國信託商業銀行、星辰公司、潔成公
        司、泰菖公司、日豐公司等陸續收取之如附表所示十三筆貨款支票，分別悉
        數侵占入己，存入其設於世華銀行中壢分行之第00000000000號
        帳戶及其不知情之女王錫云設於中國信託商業銀行中壢分行之第00000
        0000000號帳戶內，計共侵吞一百五十萬一千三百三十二元，供王錫
        云週轉花用，且為彌補虧空，免遭查覺，均於領取各該支票票款當月月底，
        以同額現金存入榮民製毯廠前開帳戶內繳還。
    嗣於八十四年四月間，因審計部查兌帳冊始悉上情。
二、案經法務部調查局桃園縣調查站報請台灣桃園地方法院檢察署檢察官偵查起訴。
    理      由
一、前揭（二）、（三）、（五）部分之犯罪事實迭據上訴人即被告丁○○於調查局
    訊問及偵、審中均坦承不諱，其中（二）部分並有八十二年八月二十八日支票面
    額五萬八千三百九十元及同年八月三十日支票面額二千四百元之支票存根、朱冰
    蓉領取二千四百元服務獎金所簽立之收據、被告以原簽發與朱冰蓉嗣應作廢之面
    額五萬八千三百九十元支票，自榮民製毯廠上開支票帳戶提取同額款項之明細表
    等影本各一份為憑（見偵查卷第一四至一六頁）；（三）部分並有榮民製毯廠支
    出傳票、提款支票、提款明細表（見偵查卷第一七至一九頁）等影本各一紙可佐
    ；（五）部分並有被告設於世華聯合商業銀行中壢分行之第0000000號及
    王錫云設於中國信託商業銀行中壢分行之第000000000000號等帳戶
    之存款明細表影本三份、榮民製毯廠收入傳票影本十二紙、銷貨單影本十三紙、
    分錄轉帳傳票影本三紙、一般收款收據影本五紙、中華民國中央軍事院校校友會
    函、支票正、背面等影本各一紙可稽，嗣被告於本院雖稱其並未曾受正式會計教
    育，承辦榮民製毯廠之出納業務，均聽從前人之經驗，且其挪用該廠所有之款項
    多次，未曾見會計單位對其有所指正，致其誤認僅須於當月底前，將該廠款項存
    入即可，其間短期挪用並不違法云云，姑不論被告所稱其未曾接受正規之會計有
    關教育一節是否屬實，惟被告身為公務員，且自七十七年一月間起即擔任本案出
    納職務，迄八十三年二月間其將該廠公款擅自據為己用之初，已長達六年，該廠
    之支出、收入等款項存、提之正常作業流程，被告自當知之甚稔，是被告自客戶
    實際收取款項後，應於合理之作業時間內依法存入該廠之相關帳戶內，豈容其諉
    為不知，被告所辯不知挪用該款事後墊回係屬違法云云，顯係卸責，委無足取。
    至（一）（四）部分之犯罪事實，訊據被告固坦承未依規定將誤書受款人為丙○○之上開面額十萬一千元支票作廢而於上開時地，據以自榮民製毯廠之帳戶內提
    領同額現款據為己用及於八十三年六月三日自潔成企業社收取履約保證金二十萬
    元後，延至八十四年四月十三日始歸入榮民製毯廠帳戶等情，惟矢口否認於該支
    票上偽簽丙○○姓名背書及將該二十萬元現款據為己有之事實，辯稱上開付款人
    為世華銀行中壢分行、票面金額十萬零一千元、票號Ａ0000000號、受款
    人為丙○○之支票背面上，丙○○之姓名雖係其所書，然係因廠內員工習慣上均
    由其代為簽名背書、兌領現款，是其依會計室之支出傳票簽發該支票之時，亦依
    往例代為簽寫丙○○姓名背書，並非為提示兌領現款花用，始於支票上偽造丙○○之背書；另其於八十三年六月三日收取潔成企業社之履約保證金二十萬元現款
    時，已逾下午三點半銀行營業時間，而其辦公室之保險櫃經常遭竊，因恐將該款
    項置於保險櫃內遭竊，遂將該款藏置其辦公室之鐵櫃中，擬於次日再行存入銀行
    ，嗣事務繁忙且被告素犯貧血症記憶力減退而遺忘，迄八十四年四月初整理鐵櫃
    時始發現該二十萬元之現金，乃於同年四月十二日另行製作收款收據將該款繳予
    該廠云云，惟查被告業於警訊時供承「八十二年十二月八日會計室將應開立予條
    碼策進會之貨款支票受款人誤於支出傳票上記載為本廠業務組長丙○○，我依支
    出傳票上所記載之內容，開立受款人為丙○○之世華銀行中壢分行、支票號碼Ａ
    0000000、面額十萬零一千元之支票，欲交予丙○○時，丙○○表示該張
    支票之受款人應為『財團法人中華民國商品條碼策進會』，我乃另行開立支票號
    碼：Ａ0000000、金額十萬零一千元之支票予條碼策進會，而原開錯應作
    廢之支票，我因疏忽，未即時作廢，並夾放於辦公桌內，至八十三年二月一日我
    因為協助我女兒資金週轉，而於該支票背面自行簽上丙○○之姓名，提領該筆款
    項使用」（見偵查卷第七頁正面），其顯已自承係簽發支票後，為利用該原應作
    廢之支票領款協助其女週轉時，始於該支票背面簽寫丙○○姓名背書，以利提領
    現款；另證人即原榮民製毯廠會計主任石宗琇亦於原審及本院到庭結証稱：榮民
    製毯廠為付款而簽發之支票，不論受款人係廠外或廠內之人，依規定均應由受款
    人本人簽名背書，出納經辦人不得代為簽名背書領款給付受款人，實際上，是否
    有廠內之受款人委由出納經辦人代為簽名背書領取現款交與受款人，則不得而知
    ，惟其自八十二年任職該廠擔任會計主任，除本案外，並無發現其他由出納人員
    代受款人簽名背書，領取現款交付受款人之情形等語（見原審卷第二三頁正、背
    面、本院卷第四八頁正、背面），證人吳襄源於本院亦陳稱其雖曾代廠內員工持
    票至銀行領取現款，惟其受託代領時，該支票均已填妥受款人之背書，其未曾代
    填等語（見本院卷第三一頁正、背面），彼等證言均無從證明被告所辯榮民製毯
    廠內有由出納人員於簽發支票時，即代受款人背書，並持以至銀行領取現款交付
    與受款人之慣例，而證人丙○○亦於本院調查時，到庭證稱其未曾授權被告代其
    背書於支票上提領現款等語，益足佐證被告於警訊中所稱其係為協助其女王錫云
    資金週轉，始於該支票背面擅自簽寫丙○○姓名背書據以領取現款之自白，殊堪
    採信，被告辯稱其於該支票上簽寫丙○○姓名，並無偽造文書之故意云云，顯不
    足採。次查被告確於八十三年六月三日即收到潔成企業社所繳交之履約保証金二
    十萬元現款，迄八十四年四月十二日始重製收據繳交榮民製毯廠，並於八十四年
    四月十三日入帳等情，業據被告陳明，並有被告收款時所製作之一般收款收據、
    收入傳票、明細分類帳、榮民製毯廠與潔成公司合約等影本可稽，被告所辯其收
    取潔成公司之履約保證金後，因恐置於保險櫃遭竊須自行賠墊，而將之暫放於辦
    公室之鐵櫃中，嗣因事務繁忙，且罹患貧血，記憶力減退而遺忘一節，固據原審
    調取被告之病歷資料證明被告確患有缺鐵性貧血，證人吳襄源亦於本院證稱榮民
    製毯廠經管財物之人若有遺失，須自行賠償等語，証人即被告之同事甲○○則於
    原審証稱被告曾於聊天時，告知有一筆款項因夾於資料中遺忘，漏未入帳等語，
    惟証人甲○○對被告是否確曾將該二十萬元現款置方入櫃中一事，並未親自在場
    目睹，已難佐證被告此部分辯解確然屬實，且其對被告所指究係何筆款項，數額
    若干，一概不知，自無從據以為有利於被告之認定。況被告苟唯恐將錢置於險櫃
    遭竊，須自行負擔墊賠之責，基於謹慎而將錢改放鐵櫃中，衡情必將該鐵櫃上鎖
    ，以防宵小，乃其自承該鐵櫃並未上鎖，已違常情，且被告係承辦出納業務之人
    ，對於所收受之款項，負有入帳繳交之義務，而二十萬元現鈔金數目非小，縱均
    為千元面額之大鈔亦仍有相當之體積，依被告所辯復係置放其辦公室內之鐵櫃中
    ，被告縱因患有貧血症而記憶減退，惟其每日至辦公室上班，豈有任之放置辦公
    室內之鐵櫃十月餘後始發現之理？再查被告收取該二十萬元保證金時，已依規定
    當場開立一般收款收據三聯單，除其中一聯交與潔成企業社收執，一聯自行留存
    外，另一聯應呈交會計室者，被告並未繳交，業據被告自承無訛，核與證人石宗
    琇於本院證述情節相符（見本院卷第四九頁正、背面），並有八十三年六月三日
    一般收款收據可按，是被告顯將該應呈交會計室之收據聯單隱匿於己。復查被告
    除於八十三年六月三日收受該二十萬元履約保證金時，已當場製作收據外，迄八
    十四年四月十二日繳交該款時，復重新製作八十四年四月十二日之一般收款收據
    三聯單，載明於當日收取潔成企業社履約保證金二十萬元等不實事項，持以繳交
    同額現款與榮民製毯廠，亦據被告陳明，並有該八十四年四月十二日之一般收款
    收據三聯單影本足憑。末查本案被告係行政院退除役官兵輔導委員會榮民製毯工
    廠（以下簡稱榮民製毯廠）雇員，奉派在該廠祕書室擔任出納，承辦榮民製毯廠
    銷貨收入之經管登帳、廠務支出現金、支票之給付簽發、員工薪水發放等財務收
    支業務，業據被告陳明，且有行政院退除役官兵輔導委員會八十六年九月十八日
    （８６）輔人字第一九三一二號書函所附之雇員管理規則可參，被告自為依法令
    從事公務之人員。從而被告犯行洵堪認定。
二、按犯罪後法律有變更者，適用裁判時之法律，但裁判前之法律有利於行為人者，
    適用最有利於行為人之法律，刑法第二條第一項定有明文。被告行為貪污治罪條
    例於八十五年十月二十三日經總統修正公布，以之與修正前之貪污治罪條例相比
    較結果，就侵占公有財物罪之部分，以修正前之貪污治罪條例第四條第一項第一
    款較有利於被告，自應適用修正前之貪污治罪條例。查本案被告據為己有者，或
    係其職務上所持有，應作廢之榮民製毯廠支票，或係其職務上所持有，自該廠銀
    行帳戶提領之現款，或係客戶繳交與該廠之貨款現金或支票，自均屬該廠所有，
    為公有財物。被告為從事公務之人，因公務而持有榮民製毯廠所有之各該支票、
    現款，意圖不法之所有，擅自處分，即屬實行所有權內容之侵占行為，不能謂非
    侵占公有財物，縱其為圖彌縫免於遭查獲，而事後返還，於已成立之侵占罪，並
    無影響，殊難以其事後返還，即認其僅係借用，無不法所有之侵占意圖（最高法
    院八十二年台上字第四五五六號判決意旨參照），況其中被告侵占榮民製毯廠應
    作廢之支票及貨款支票後，事後僅係以同額現款存入歸墊，並非返還所侵占之支
    票，原侵占之支票既經其自居所有人之地位予以處分，持以提領現款，無法返還
    ，焉能謂其就該等支票無不法所有之意圖。又被告向榮民製毯廠客戶收取款項時
    ，所製作之收據聯單，係屬被告基於公務所製作，並為其職務上所掌管之文書，
    被告未依規定將上開八十三年六月三日一般收款收據呈交會計單位，自係隱匿公
    務員職務上掌管之文書。另其侵占於八十三年六月三日所收取之履約保證金二十
    萬元現金後，於八十四年四月十二日為繳還同額現款，而重新製作八十四年四月
    十二日之一般收款收據，表示其於當日始收取潔成企業社之履約保證金，並持以
    繳回同額現款，顯係將明知為不實之事項登載於其職務上所掌之公文書並行使之
    。而本案被告多次侵占公有財物總額在新台幣五萬元以上，是核其所為，係犯修
    正前貪污治罪條例第四條第一項第一款之侵占公有財物罪、刑法第二百十六條、
    第二百十條之行使偽造私文書罪、刑法第二百十六條、第二百十三條行使登載不
    實之公文書罪、刑法第一百三十八條隱匿公務員職務上掌管之文書罪。被告偽造
    文書、登載不實公文書等低度行為，為行使之高度行為所吸收，均不另論罪。其
    多次侵占公有財物犯行，時間密接，犯罪構成要件相同，顯係基於概括犯意所為
    ，應依連續犯之規定論以一罪，除該罪法定本刑無期徒刑部分依法不得加重外，
    就該罪法定本刑有期徒刑及罰金部分依法加重其刑。被告所犯行使偽造私文書、
    行使登載不實公文書、隱匿公務員職務上掌管之文書均與所犯侵占公有財物罪間
    ，有方法結果之牽連關係，為牽連犯，應從較重之侵占公有財物罪處斷。被告行
    使登載不實之公文書及隱匿公務員職務上所掌之文書等部分犯行雖未據起訴，惟
    與其餘業經起訴部分既有牽連犯之裁判上一罪關係，本院自得併予審理。被告在
    偵查中自白犯罪，應依修正前貪污治罪條例第八條後段之規定減輕其刑，並先加
    後減。
三、原審據以論罪科刑，固非無見，惟本件被告所侵占者係公有財物，原判決理由欄
    亦為相同之認定，主文竟諭知侵占公用財物，且判決事實欄內敘明列有附表，卻
    無附表可稽，已有未洽；又被告除侵占公有財物及行使偽造文書外，尚牽連觸犯
    刑法第二百十六條、第二百十三條行使登載不實公文書罪與刑法第一百三十八條
    隱匿公務員職務上掌管之文書罪，原判決均置而不論，顯有不適用法則之違法。
    被告上訴意旨，徒空言否認事實（一）（四）部分之犯行，並求改判輕刑，固無
    足取，惟原判決既有上開可議之處，即無可維持，自應由本院予以撤銷改判。爰
    審酌被告身為公務員，不知廉潔自守，竟多次侵占公有財物，甚值非議，惟其並
    無前科，素行尚佳，本案因見其女所投資事業，經營不善，護女心切，一時失慮
    ，竟出此下策，其行雖可議，其情卻堪憐，且其事後，均主動歸墊同額現款藉資
    返還所侵占之財物，尚知所非及悔悟與其犯罪之手段、侵占之金額、所生危害等
    一切情狀，量處有期徒刑七年。又被告係犯貪污治罪條例之罪，且經宣告有期徒
    刑以上之刑，爰依修正前貪污治罪條例第十六條、刑法第三十七條第二項之規定
    ，宣告褫奪公權五年。至於被告於發票人為榮民製毯廠，受款人丙○○，面額十
    萬零一千元、票號Ａ0000000號之支票背面上偽造「丙○○」之簽名一枚
    ，係偽造之署押，應依刑法第二百十九條之規定宣告沒收。另被告侵占所得財物
    已經全數繳回榮民製毯廠，此業據証人石宗琇到庭証述屬實，自無庸再予宣告追
    繳並發還被害人，併此說明。
三、公訴意旨另以：被告於八十二年八月二十八日簽發予朱冰蓉面額五萬八千三百九
    十元之支票乙張，嗣因故不能發放而依會計室之指示將該支票收回後，被告除未
    依規定將支票作廢而加以留用外，並於八十三年三月五日，在支票背面偽簽「朱
    冰蓉」之姓名，持以向世華銀行中壢分行提示兌領現金花用，因認被告此部分另
    涉犯刑法第二百十六條、第二百十條之行使偽造文書罪嫌云云。訊據被告堅決否
    認此部分犯行，辯稱該張支票上之朱冰蓉背書係朱冰蓉親自簽寫，非其所為等語
    。查証人朱冰蓉於原審審理時証稱該支票於被告交付後，其即在製毯廠內簽名，
    並委託被告及乙○○二人持票存入其銀行帳戶內，嗣人事室當天復告知輔導會不
    同意發核該筆款項，要求其退回支票，其乃又委託被告辦理等語，核與証人乙○○於原審所述其與朱冰蓉前係同事，因朱冰蓉年事已高，故其自告奮勇代為將支
    票存入銀行，被告將支票交其存入銀行時，該支票背面已書妥朱冰蓉三個字等語
    相符，再參以証人石宗琇亦於原審結證稱該支票上之背書係朱冰蓉親自簽寫，此
    案我們係曾調查過後始知其情，顯見該張支票後面之背書確係朱冰蓉親自所簽寫
    ，被告前開辯詞，尚堪憑信。雖原審法院將被告當庭書寫之筆跡與該支票上之背
    書送請憲兵司令部刑事支援中心鑑定結果，第一次認二者之書寫個性、特徵、慣
    性均相符，有該中心第一三三二二號鑑驗通知書一紙可稽（見見原審卷一第九六
    頁），惟同單位第二次鑑定結果，則認二者差異過大，且結構不同，無法鑑定，
    有該中心第一五０二七號鑑驗通知書一紙可按（見原審卷一第一一０頁），該單
    位二次就同一人筆跡鑑定結果，竟不相同，其第一次鑑定結果，自難據以為被告
    不利之認定。另原審法院委請法務部調查局測謊結果，雖認被告所稱該支票上朱
    冰蓉背書非其所書云云，應係說謊，有該局鑑定通知書一紙可稽，惟按測謊鑑定
    之結果，如就否認犯罪有不實之情緒波動反應，固得供審判上之參酌，惟不得採
    為有罪判決之唯一憑據（最高法院八十七年台上字第三三三九號判決參照），是
    本案上開支票上之朱冰蓉背書，既經朱冰蓉本人於原審到庭陳明係其本人所書，
    且核與證人吳襄源、石宗琇之證言亦相符，殊難捨該等證言不採，徒憑該測謊結
    果，逕認該支票上之背書係被告偽造。此外復查無其他積極確切之証據足認被告
    有此部分偽造私文書之犯行，其此部分犯罪事實，即屬不能證明，本應諭知無罪
    之判決，惟公訴人認被告此部分與前開論罪科刑部分有連續犯之裁判上一罪關係
    ，爰不另為無罪之諭知，附此敘明。
據上論斷，應依刑事訴訟法第三百六十九條第一項前段、第三百六十四條、第二百九
十九條第一項前段，八十五年十月二十三日修正前貪污治罪條例第二條前段、第四條
第一項第一款、第八條後段、第十六條，刑法第十一條前段、第二條第一項但書、第
五十六條、第一百三十八條、第二百十六條、第二百十條、第二百十三條、第五十五
條、第三十七條第二項、第二百十九條，判決如主文。
本案經檢察官張秋雲到庭執行職務。
中    華    民    國      八十九      年      二      月      二十二    日
                             臺灣高等法院刑事第十六庭
                                 審判長法  官
                                       法  官
                                       法  官
得上訴
附錄：本案論罪科刑法條全文


司法院資訊處製作；財團法人民間司法改革基金會備份。
